【裁判字號】    99,事聲,19
【裁判日期】    990318
【裁判案由】    聲明異議
【裁判全文】
臺灣嘉義地方法院民事裁定              99年度事聲字第19號
聲明人即債權人  乙○○
相對人即債務人  甲○○○○○○.
上列當事人間因票款執行強制執行事件，聲明異議人即債權人對
於民國99年3月4日本院司法事務官所為之處分（本院98年度司執
字第34981號民事裁定），聲明異議，本院裁定如下：
    主  文
聲明異議駁回。
    理  由
一、異議意旨略以：債務人已承認該停車位係先前向建商購買
    ，因未辦產權登記，自無任何資料以資證明；停車棚是鋼
    骨結構只供停車可以避雨，車子不怕風吹；債務人稱房子
    遭拍賣前，停車位即已賣出，賣給何人已忘記，係逃避債務
    一貫技倆，不足採信，況建物未經登記，出賣係無效的，仍
    屬債務人所有；本件是延續前執行案件，當時遺漏查封停
    車棚，現聲請補充查封，應參酌前案執行時之情況，絕不能
    完全以現況判斷，請求鈞院撤銷原裁定而予以查封云云。
二、原裁定意旨略以：聲請人僅空言嘉義市○○路257號大樓後
    面之停車棚為債務人所有，又停車棚並未達可遮風閉雨之程
    度，是否可視為建物尚有可議，而聲請人主張該車棚縱有出
    售，然未經登記，仍屬債務人所有，顯屬誤解。其次，本院
    多次通知債權人補正停車棚屬債務人所有之資料，惟其僅提
    出照片1張，並認定照片中6339-LC車號之自小客車停車位為
    債務人所有，經查該車車主為第三人林蜀媛，該停車棚坐落
    之基地亦非債務人所有，綜上認為無法由外觀認定停車棚屬
    債務人所有，聲明人之聲明異議並無理由，應予駁回等語。
三、按民事訴訟法第240條之4第1項至第3項分別規定：「當事人
    對於司法事務官處理事件所為之終局處分，得於處分送達後
    10日之不變期間內，以書狀向司法事務官提出異議」、「司
    法事務官認前項異議有理由時，應另為適當之處分；認異議
    為無理由者，應送請法院裁定之」、「法院認第1項之異議
    為有理由時，應為適當之裁定；認異議為無理由者，應以裁
    定駁回之」。本件聲明異議人就本院民事執行處司法事務官
    於99年3 月4 日以98年度司執字第34981 號所為駁回其聲明
    異議之裁定，聲明不服而提出異議，司法事務官認其異議無
    理由而送請本院裁定，經核與上開條文規定及意旨相符，先
    予敘明。
四、次按執行法院如發見債權人查報之財產確非債務人所有者，
    應命債權人另行查報，於強制執行程序開始後始發見者，應
    由執行法院撤銷其處分，強制執行法第17條定有明文。而債
    權人查報之財產是否確屬債務人之財產，執行機關僅能就財
    產上之外觀認定，如係不動產者，應以地政機關登記名義之
    外觀為調查認定之依據；如未於地政機關登記者，即得依房
    屋納稅義務人、建造執照、使用執照等相關公文書認定之(
    最高法院97年度台抗字第615 號及96年度台抗字第17號判決
    意旨參照) ；再者，若該財產是否債務人所有尚待審認方能
    確定，執行法院既無逕行審判之權限，尤非聲明同法第12條
    所定之異議所能救濟，亦為最高法院49年度第72號判例所明
    示。故聲明人既已自承無法提出任何資料可供佐證該停車棚
    現為債務人所有，僅持債務人自承該停車棚前向建商購買，
    而賣予何人已忘記係脫免之詞，兼建物出賣未登記無效為爭
    執，然此等爭執實非執行法院單憑外觀調查可決，而屬實體
    法院審判權限範疇，依前揭意旨，聲明人若執意主張亦應循
    另訴救濟，要非以聲明異議為之。職是，聲請人以此指摘本
    院98年度司執字第34981 號執行程序有誤，即無理由，從而
    本院司法事務官駁回聲請人之異議，並無違誤，其所為之異
    議，並無理由，應予駁回。
五、依強制執行法第30條之1、民事訴訟法第240條之4第3項後段
    ，裁定如主文。
中    華    民    國    99    年    3     月    18    日
                  民事第二庭法  官  陳思睿
以上正本證明與原本無異。
如不服本裁定，應於裁定送達後10日內，以書狀向本院提出抗告
，並繳納抗告費新臺幣1,000元。
中    華    民    國    99    年    3     月    18    日
                        書記官  張富

司法院資訊處製作；財團法人民間司法改革基金會備份。
